臺灣臺中地方法院臺中簡易庭小額民事判決
111年度中小字第14號
原      告  李宗翰  


被      告  李慧菁即李惠菁



訴訟代理人  陳依瑾  

上列被告因詐欺等案件（本院109年度金訴字第566號），經原告
提起刑事附帶民事訴訟請求損害賠償（本院109年度附民字第115
0號），本院刑事庭裁定移送前來，本院於民國111年4月26日言
詞辯論終結，判決如下：   
    主      文
被告應給付原告新臺幣參萬陸仟零伍拾參元，及自民國一百一十
年一月十六日起至清償日止，按週年利率百分之五計算之利息。
本判決得假執行。
    事實及理由
一、原告主張：被告於民國108年4月25日某時許，基於參與犯罪
    組織之犯意，加入由真實姓名年籍不詳暱稱分別為「王凱」
    、「舒芷芸」等人所組成、以實施詐術為手段而具有持續性
    、牟利性之有結構性詐欺集團擔任提款車手。嗣被告與詐欺
    集團成員共同意圖為自己不法之所有，基於3人以上共同犯
    詐欺取財之犯意聯絡，先由被告提供其所保管之郵局帳戶，
    再由該詐欺集團不詳成員於109年4月28日20時35分許，撥打
    電話聯繫原告，佯稱因先前網路購物發生錯誤，須依指示操
    作自動櫃員提款機取消設定云云，使原告限於錯誤，依其指
    示匯款至其指定之帳戶，再由被告前往提款，並將款項交付
    予「王凱」所指派之人，以此獲得報酬。被告上開詐欺行為
    ，使原告陷於錯誤而受有新臺幣（下同）36,053元之損害，
    爰依侵權行為之法律關係，請求被告負損害賠償責任等語。
    並聲明：如主文第1項所示。
二、被告則以：伊係在臉書上看到徵才和兼職訊息，並不知道是
    要擔任車手，只知道一個月可以領到11,000元，伊係因智能
    不足遭騙，伊也是受害者等語，資為抗辯。並聲明：原告之
    訴駁回。
三、得心證之理由
  ㈠原告主張被告前開詐欺犯行，致其受有36,053元之損失等情
    ，有本院109年金訴字第566號刑事判決為證，為被告否認，
    並以前詞置辯。
  ㈡被告辯稱：伊係因智能不足遭騙擔任車手云云。固據其提出
    診斷證明書及心理測驗報告摘要為證，有「智能不足」之記
    載，然上開診斷證明書至多僅能證明被告有上述情形，並無
    法推論被告於行為時係在無意識或精神錯亂中所為，且被告
    並未經法院宣告為受監護宣告之人，尚難據此認定被告係因
    智能不足遭詐欺而遭騙擔任車手之事實，被告亦未提出客觀
    可供審酌之證據以證明確實受到詐騙，依舉證責任分擔之原
    則，難認被告對自己主張之事實已盡證明之責，被告所辯，
    自無足採。
　㈢按因故意或過失，不法侵害他人之權利者，負損害賠償責任
    。故意以背於善良風俗之方法，加損害於他人者亦同，民法
    第184 條第1 項定有明文。次按數人共同不法侵害他人之權
    利者，連帶負損害賠償責任；不能知其中孰為加害人者，亦
    同，民法第185 條第1 項亦有明定。再所謂共同侵權行為，
    係指數人共同不法對於同一之損害，與以條件或原因之行為
    。加害人於共同侵害權利之目的範圍內，各自分擔實行行為
    之一部，而互相利用他人之行為，以達其目的者，仍不失為
    共同侵權行為人，而應對於全部所發生之結果，連帶負損害
    賠償責任（最高法院78年度台上字第2479號判決可資參照）
    。又損害賠償之債，以有損害之發生及有責任原因之事實，
    並二者之間，有相當因果關係為成立要件（參見最高法院48
    年台上字第481 號判例意旨）。查本件被告加入詐騙集團，
    由該詐騙集團成員分擔實行行為，共同以上開方式向原告詐
    取財物，致原告受有36,053元之損害，又被告故意不法行為
    與原告所受損害間，具有相當因果關係，依首揭法條規定及
    最高法院判例意旨，被告對原告所受損害，應負賠償責任甚
    明。
　㈣末按給付無確定期限者，債務人於債權人得請求給付時，經
    其催告而未為給付，自受催告時起，負遲延責任。其經債權
    人起訴而送達訴狀，或依督促程序送達支付命令，或為其他
    相類之行為者，與催告有同一之效力；又遲延之債務，以支
    付金錢為標的者，債權人得請求依法定利率計算之遲延利息
    。但約定利率較高者，仍從其約定利率；應付利息之債務，
    其利率未經約定，亦無法律可據者，週年利率為百分之5，
    民法第229 條第2 項、第233 條第1 項及第203 條分別定有
    明文。本件原告對被告之侵權行為損害賠償債權，核屬無確
    定期限之給付，自應經原告之催告而未為給付，被告始負遲
    延責任。準此，原告請求被告自起訴狀繕本送達之翌日即11
    0年1月16日起至清償日止，按週年利率百分之5計付遲延利
    息，核無不合。
四、綜上所述，原告依侵權行為之法律關係，訴請被告給付36,0
    53元，及自110年1月16日起至清償日止，按週年利率百分之
    5計算之利息，為有理由，應予准許。
五、本件係適用小額訴訟程序，所為被告敗訴之判決，依民事訴
    訟法第436 條之20之規定，應依職權宣告假執行。
六、本件原告提起刑事附帶民事訴訟，由本院刑事庭依刑事訴訟
    法第504 條第1 項之規定裁定移送前來，依同條第2 項規定
    就原告起訴部分依法免徵第一審裁判費，且本件訴訟繫屬期
    間亦未增生訴訟費用，尚無訴訟費用負擔問題，併此敘明。
中　　華　　民　　國　　111 　年　　5 　　月　　10　　日
                  臺灣臺中地方法院臺中簡易庭
                                  法　官　吳蕙玟
以上正本係照原本作成。　　　　　　　　　　　　　　　　　
如不服本判決，應於送達後20日內，向本院提出上訴狀並表明上
訴理由，如於本判決宣示後送達前提起上訴者，應於判決送達後
20日內補提上訴理由書（須附繕本）。如委任律師提起上訴者，
應一併繳納上訴審裁判費。
中　　華　　民　　國　　111 　年　　5 　　月　　10　　日
                                  書記官  楊思賢